臺灣雲林地方法院刑事判決　　　　　　96年度交簡上字第78號
上　訴　人
即　公訴人　臺灣雲林地方法院檢察署檢察官
被　　　告　乙○○
上列上訴人因被告公共危險等案件，不服本院於中華民國96年7
月12日所為96年度簡字第49號第一審簡易判決（起訴案號：臺灣
雲林地方法院檢察署96年度偵緝字第102 號），提起上訴，本院
管轄之第二審合議庭判決如下：
    主    文
原判決撤銷。
乙○○服用酒類，不能安全駕駛動力交通工具而駕駛，處有期徒
刑肆月，如易科罰金，以銀元佰元即新臺幣玖佰元折算壹日，
減為有期徒刑貳月，如易科罰金，以銀元佰元即新臺幣玖佰元
折算壹日；又因過失傷害人，處有期徒刑肆月，如易科罰金，以
銀元佰元即新臺幣玖佰元折算壹日，減為有期徒刑貳月，如易
科罰金，以銀元佰元即新臺幣玖佰元折算壹日。應執行有期徒
刑月，如易科罰金，以銀元佰元即新臺幣玖佰元折算壹日。
    事    實
一、乙○○未考領機車駕駛執照，於民國95年4 月8 日凌晨2 時
    許，在雲林縣西螺鎮社口里友人住處，飲用寶特瓶裝米酒半
    瓶後，已達不能安全駕駛動力交通工具之程度，仍於同日上
    午6 時許，騎乘車號ZUW ─021 號機車上路。嗣於同日7 時
    25分許，沿雲林縣西螺鎮○○里○○道路由南往北方向行駛
    ，於行經該產業道路12號電桿前，原應注意飲用酒類過量後
    ，不得騎乘機車；以及車輛在同一車道行駛時，除擬超越前
    車外，後車與前車之間應保持隨時可以煞停之距離，並應注
    意車前狀況，隨時採取必要之安全措施。而依當時狀況，天
    候晴、日間有自然光線、路面乾燥、無缺陷、無障礙物、視
    距良好，並無不能注意之情形。乙○○竟因飲用酒類過量，
    疏於注意及此，而自後方追撞同向前方由甲○○所騎乘之電
    動機車，致甲○○人、車倒地，受有右側鎖骨骨折、頭部挫
    傷瘀腫、前胸挫傷等傷害。嗣經員警到場處理，於同日7時
    55分許，測得乙○○之呼氣酒精濃度高達每公升1.15毫克。
二、案經甲○○訴由雲林縣警察局西螺分局報告臺灣雲林地方法
    院檢察署檢察官偵查起訴。
    理    由
一、就犯罪成立部分：
    上開犯罪事實，業據被告乙○○於偵查中及本院審理時坦承
    不諱，核與告訴人甲○○之警詢指述相符，並有道路交通事
    故現場圖、道路交通事故當事人酒精測定紀錄表、刑法第
    185 條之3 案件測試觀察紀錄表、雲林縣警察局舉發違反道
    路交通管理事件通知單各1 件、現場照片4 張，及慈愛綜合
    醫院診斷證明書1 紙在卷可稽。足認被告自白與事實相符，
    可以採信。本案事證明確，被告之犯行均堪以認定，應依法
    論科。
二、就論罪科刑部分：
  (一)查中華民國刑法於94年2 月2 日修正公布，並於被告行為後
    之95年7 月1 日施行。按行為後法律有變更者，適用行為時
    之法律，但行為後之法律有利於行為人者，適用最有利於行
    為人之法律，現行刑法第2 條第1 項定有明文。本條係規範
    行為後法律變更所生新舊法律比較適用之準據法，其本身並
    無關行為可罰性要件之變更，是刑法第2 條第1 項雖經修正
    ，仍無比較新舊法適用之問題，應一律適用裁判時之現行刑
    法第2 條第1 項之規定，為「從舊從輕」之比較，最高法院
    有95年第8 次刑事庭會議決議意旨可循。關於本案之新舊法
    比較內容，均詳如附表所示。
  (二)核被告乙○○所為，係犯刑法第185 之3 之服用酒類不能安
    全駕駛動力交通工具而駕駛罪，及同法第284 條第1 項前段
    過失傷害罪。上開2 罪間，犯意各別、罪名互異，應予分論
    併罰。又被告未考領機車駕駛執照，復於飲酒後呼氣酒精濃
    度高達每公升1.15毫克之情形下，騎乘上開機車，並因而肇
    事致告訴人受有傷害，就被告所犯上開過失傷害罪部分，應
    依道路交通管理處罰條例第86條第1 項規定，加重其刑。
  (三)原審以被告罪證明確，因予論罪科刑，固非無見。惟因被告
    於犯罪後，刑法已有修正變更，原審卻疏未比較適用；再者
    ，原審就被告之酒醉程度，已達無法安全騎乘機車，竟不顧
    往來車輛及行人之安全，仍予駕車，以致肇事；復於肇事後
    ，未能賠償告訴人之損害等情，僅各處以有期徒刑3 月，所
    科刑度，尚嫌過輕；另原審未及適用中華民國九十六年罪犯
    減刑條例規定予以減刑，亦有未洽。上訴意旨指摘原審量刑
    過輕一節，為有理由。原審判決既有上開可議之處，應由本
    院予以撤銷改判。
  (四)爰審酌被告之酒醉程度，及明知酒精成分對人之意識、控制
    能力具有不良影響，且超量飲酒將導致對周遭事務之辨識及
    反應能力降低，對往來之公眾及駕駛人自身皆具有高度之危
    險性，竟仍酒後駕車，以致釀成事故，造成告訴人受有傷害
    ；以及迄今仍未能賠償告訴人之損害。惟念及被告並無犯罪
    前科，有臺灣高等法院被告前案紀錄表1 份在卷可參；且犯
    後坦承犯行等一切情狀，分別量處如主文第二項所示之刑，
    併宣示如易科罰金之折算標準。
  (五)被告本案犯罪時間在96年4 月24日以前，合於中華民國九十
    六年罪犯減刑條例所定之減刑條件，爰併宣告其減得之刑，
    並定其應執行之刑，及諭知易科罰金之標準。
據上論斷，應依刑事訴訟法第455 條之1 第1 項、第3 項、第369
條第1 項前段、第364 條、第299 條第1 項前段，刑法第2 條第
1 項前段、刑法第185 條之3 、第284 條第1 項前段、修正前刑
法第41條第1 項前段、第51條第5 款，道路交通管理處罰條例第
86條第1 項，罰金罰鍰提高標準條例第1 條前段、修正前罰金罰
鍰提高標準條例第2 條，中華民國九十六年罪犯減刑條例第2條
第1 項第3 款、第7 條，判決如主文。
本案經檢察官蕭如娟到庭執行職務。
中　　華　　民　　國　　96　　年　　12　　月　　12　　日
                  刑事第三庭審判長法  官   林輝煌
                                  法  官   李貞瑩
                                  法  官   陳銘壎
以上正本證明與原本無異。
本判決不得上訴。
                                  書記官   魏輝碩
中　　華　　民　　國　　96　　年　　12　　月　　12　　日
附錄本案論罪科刑法條全文
中華民國刑法第185條之3
服用毒品、麻醉藥品、酒類或其他相類之物，不能安全駕駛動力
交通工具而駕駛者，處一年以下有期徒刑、拘役或三萬元以下罰
金。
中華民國刑法第284條（過失傷害罪）
因過失傷害人者，處 6 月以下有期徒刑、拘役或 5 百元以下罰
金，致重傷者，處1 年以下有期徒刑、拘役或5 百元以下罰金。
從事業務之人，因業務上之過失傷害人者，處 1 年以下有期徒刑
、拘役或1 千元以下罰金，致重傷者，處 3 年以下有期徒刑、
拘役或2 千元以下罰金。
附表
┌────────┬────────┬────────┬────────┐
│法        條    │修正前規定      │修正後規定      │新舊法之適用    │
├────────┼────────┼────────┼────────┤
│刑法第284 條第1 │罰金罰鍰提高標準│刑法施行法第1 條│(一)適用舊法。    │
│項前段法定刑關於│條例第1 條前段規│之1 規定：「中華│(二)本件被告所犯刑│
│罰金部分：罰金罰│定：「依法律應處│民國94年1 月7 日│法第284 條第1 項│
│鍰提高標準條例第│罰金、罰鍰者，就│刑法修正施行後，│前段之罪法定刑有│
│1 條前段、現行法│其原定數額得提高│刑法分則編未修正│罰金刑（銀元500 │
│規所定貨幣單位折│為2 倍至10倍。」│之條文定有罰金者│元以下），且為刑│
│算新台幣條例第2 │現行法規所定貨幣│，自94年1 月7 日│法分則編未修正之│
│條、刑法第33條第│單位折算新台幣條│刑法修正施行後，│條文而定有罰金刑│
│5 款            │例第2 條規定：「│就其所定數額提高│者，於刑法施行法│
│                │現行法規所定金額│為30倍，但72年06│第1 條之1 修正增│
│                │之貨幣單位為圓、│月26日到94年1 月│訂前，其貨幣單位│
│                │銀元或元者，以新│7 日新增或修正之│為銀元，是被告所│
│                │台幣元之3 倍折算│條文，就其所定數│犯刑法第284條第 │
│                │之。」          │額提高為3 倍。」│1 項前段之罪罰金│
│                │刑法第33條第5 款│刑法第33條第5 款│刑之提高標準，於│
│                │規定：「罰金：1 │規定：「罰金：新│適用罰金罰鍰提高│
│                │元以上。」      │台幣1,000 元以上│標準條例第1 條前│
│                │                │，以百元計算之。│段及現行法規所定│
│                │                │」              │貨幣單位折算新台│
│                │                │                │幣條例第2 條規定│
│                │                │                │換算為新台幣時，│
│                │                │                │法定刑罰金部分，│
│                │                │                │應為罰金新台幣  │
│                │                │                │15,000元以下（乘│
│                │                │                │以10，再乘以3） │
│                │                │                │。如適用刑法施行│
│                │                │                │法第1 條之1 規定│
│                │                │                │提高30倍，則為罰│
│                │                │                │金新台幣15,000元│
│                │                │                │以下（乘以30），│
│                │                │                │故關於法定刑為罰│
│                │                │                │金部分之提高標準│
│                │                │                │，新法非較有利於│
│                │                │                │被告，本案關於刑│
│                │                │                │法第284 條第1 項│
│                │                │                │前段之罪法定刑罰│
│                │                │                │金提高標準部分，│
│                │                │                │應依刑法第2 條第│
│                │                │                │1 項前段規定，適│
│                │                │                │用行為時之法律即│
│                │                │                │罰金罰鍰提高標準│
│                │                │                │條例第1 條前段及│
│                │                │                │現行法規所定貨幣│
│                │                │                │單位折算新台幣條│
│                │                │                │例第2 條之規定。│
│                │                │                │(三)法定刑罰金部分│
│                │                │                │，依修正前刑法第│
│                │                │                │33條第5 款規定，│
│                │                │                │及罰金罰鍰提高標│
│                │                │                │準條例第1 條前段│
│                │                │                │提高後，再依現行│
│                │                │                │法規所定貨幣單位│
│                │                │                │折算新台幣條例第│
│                │                │                │2 條換算為新台幣│
│                │                │                │時，為新台幣6 元│
│                │                │                │以上至30元以上，│
│                │                │                │依修正後刑法第33│
│                │                │                │條第5 款規定，為│
│                │                │                │新台幣1,000 元以│
│                │                │                │上，修正後刑法第│
│                │                │                │33條第5 款規定非│
│                │                │                │較有利於被告，依│
│                │                │                │刑法第2 條第1項 │
│                │                │                │前段規定，應適用│
│                │                │                │修正前刑法第33  │
│                │                │                │條第5 款規定。  │
├────────┼────────┼────────┼────────┤
│刑法第41條第1 項│刑法第41條第1 項│刑法第41條第1 項│(一)適用舊法。    │
│前段易科罰金部分│前段規定：「犯最│前段規定：「犯最│(二)本件被告行為時│
│                │重本刑為5 年以下│重本刑為5 年以下│之易科罰金折算標│
│                │有期徒刑以下之刑│有期徒刑以下之刑│準，應以銀元100 │
│                │之罪，而受6 個月│之罪，而受6 個月│元至300 元折算為│
│                │以下有期徒刑或拘│以下有期徒刑或拘│1 日，經依現行法│
│                │役之宣告，因身體│役之宣告者，得以│規所定貨幣單位折│
│                │、教育、職業、家│新台幣1 千元、2 │算新台幣條例第2 │
│                │庭之關係或其他正│千元或3 千元折算│條規定換算為新台│
│                │當事由，執行顯有│一日，易科罰金。│幣後，應以新台幣│
│                │困難者，得以1 元│」              │300 元至900 元折│
│                │以上3 元以下折算│                │算為1 日，修正後│
│                │1日 ，易科罰金。│                │則以新台幣1,000 │
│                │」罰金罰鍰提高標│                │元、2,000 元3,00│
│                │準條例第2 條（已│                │0元折算1 日，修 │
│                │刪除）規定：「依│                │正後刑法第41條第│
│                │刑法第41條易科罰│                │1 項前段規定，並│
│                │金或第42條第2 項│                │非較有利於被告，│
│                │易服勞役者，均就│                │依刑法第2 條第1 │
│                │其原定數額提高為│                │項前段規定，適用│
│                │100 倍折算1日 ；│                │行為時法律即修正│
│                │法律所定罰金數額│                │前刑法第41條第1 │
│                │未依本條例提高倍│                │項前段及罰金罰鍰│
│                │數，或其處罰法條│                │提高標準條例第2 │
│                │無罰金刑之規定者│                │條規定，定其易科│
│                │，亦同。」      │                │罰金之折算標準。│
├────────┼────────┼────────┼────────┤
│刑法第51條第5款 │宣告多數有期徒刑│宣告多數有期徒刑│(一)適用舊法。    │
│數罪併罰定應執行│者，於各刑中之最│者，於各刑中之最│(二)修正後刑法第51│
│刑              │長期以上，各刑合│長期以上，各刑合│條第5 款規定並非│
│                │併之刑期以下，定│併之刑期以下，定│較有利於被告，依│
│                │其刑期。但不得逾│其刑期。但不得逾│刑法第2 條第1項 │
│                │20年。          │30年。          │前段規定，適用修│
│                │                │                │正前刑法第51 條 │
│                │                │                │第5 款規定定其應│
│                │                │                │執行之刑。      │
└────────┴────────┴────────┴────────┘
